臺灣臺南地方法院交通事件裁定　　　　　　　　　　九十三年度交聲字第二二九號
　　移送機關　交通部公路總局嘉義區監理所臺南監理站
　　受處分人
　　即異議人　甲○○
右列受處分人因違反道交通管理處罰條例案件，對於交通部公路總局嘉義區監理所臺
南監理站民國九十三年五月十三日所為之裁決處分（處分案號：嘉監南字第裁七四－
Ｓ00000000號）有關「違反道路交通安全規則肇事致人受輕傷」部分，聲明
異議，本院裁定如左：
    主  文
原處分撤銷。
甲○○汽車駕駛人，駕駛汽車違反道路交通安全規則，因而肇事致人受傷，記違規點
數點。
    理  由
一、原處分意旨略以：受處分人即異議人甲○○於民國九十三年三月二十六日上午八
    時十分許，駕駛車牌號碼一二三八－ＧＦ號自用小客車，沿臺南市○○路第一車
    道東向西行駛至開元路三九四巷之交岔路口時，適有陳信隆駕駛車牌號碼ＹＢＤ
    －六九七號重機車沿開元路西向東行駛而來，異議人未達交岔路口中心處，即佔
    用來車道搶先左轉，使其右車身與陳信隆之重機車發生撞擊，致陳信隆受有上門
    牙脫落、左大腿挫傷之輕傷，經臺南市警察局交通隊車禍處理小組製單舉發。移
    送機關即交通部公路總局嘉義區監理所臺南監理站經查證後，認異議人違規屬實
    ，乃依道路交通管理處罰條例第六十一條第三項之規定，裁處異議人吊扣駕駛執
    照三個月等語（至汽車駕駛人轉彎時，行經交岔路口未達中心處，佔用來車道搶
    先左轉彎部分，裁處異議人罰鍰新臺幣六百元，並依道路交通管理處罰條例第六
    十三條第一項記違規點數一點，則未據異議人提起聲明異議）。
二、聲明異議意旨則略以：受處分人即異議人甲○○雖於九十三年三月二十六日上午
    八時十分許，駕駛車牌號碼一二三八－ＧＦ號自用小客車，沿臺南市○○路第一
    車道東向西行駛至開元路三九四巷之交岔路口，未達交岔路口中心處，即佔用來
    車道搶先左轉，使其右車身與陳信隆之重機車發生撞擊，致陳信隆受有上門牙脫
    落、左大腿挫傷之輕傷，而違反道路交通管理處罰條例第六十一條第三項之規定
    。然道路交通管理處罰條例第六十一條第三項「汽車駕駛人，駕駛汽車違反道路
    交通安全規則，因而肇事致人受傷」部分之規定，因法律業已修正，請求從輕處
    分，為此聲明異議等語。
三、按汽車駕駛人轉彎時，行經交岔路口未達中心處，佔用來車車道搶先左轉彎者，
    處二百元以上六百元以下罰鍰；汽車駕駛人，駕駛汽車違反道路交通安全規則，
    因而肇事致人受傷者，記違規點數三點；致人重傷者，吊扣其駕駛執照三個月至
    六個月，道路交通管理處罰條例第四十八條第一項第三款、第六十一條第三款分
    別定有明文。又按汽車行駛至交岔路口，左轉彎時，應距交岔路口三０公尺前顯
    示方向燈或手勢，行至交岔路口中心處左轉，並不得占用來車道搶先左轉，道路
    交通安全規則第一百零二條第一項第四款亦設有明文。經查：
  (一)受處分人即異議人甲○○於九十三年三月二十六日上午八時十分許，駕駛車牌號
    碼一二三八－ＧＦ號自用小客車，沿臺南市○○路第一車道東向西行駛至開元路
    三九四巷之交岔路口時，適有陳信隆駕駛車牌號碼ＹＢＤ－六九七號重機車沿開
    元路西向東行駛而來，異議人甲○○未達交岔路口中心處，即佔用來車道搶先左
    轉，使其右車身與陳信隆之重機車發生撞擊，致陳信隆受有上門牙脫落、左大腿
    挫傷之輕傷之事實，業據異議人甲○○及被害人陳信隆於警詢中陳述明確，並有
    臺南市警察局九十三年六月十一日南市警交字第０九三００七四三二九號函附之
    道路交通事故現場圖、道路交通事故調查報告表(一)、表(二)、奇美醫學中心斷證明
    書、北區調解委員會調解筆錄各一件（均影本）及現場照本十六幀在卷可稽。是
    異議人甲○○有駕駛汽車違反道路交通安全規則第一百零二條第一項第四款之規
    定，因而肇事致人受輕傷之事實，應堪認定。
  (二)次按行為後本法有變更者，適用裁處時之規定，但裁處前之規定有利於行為人者
    ，適用最有利於行為人之規定，社會秩序維護法第三條著有明文，而道路交通管
    理處罰條例中雖無相關法律適用之規定，但二者均係行政秩序罰之法規，故違反
    道路交通管理處罰條例之處罰，亦應有前述「從新從輕」原則之適用。而查，道
    路交通管理處罰條例第六十一條第三項業經總統於九十三年四月二十一日公布，
    並經行政院令定自同年七月一日起施行，該條項有關「因而肇事致人受傷」部分
    ，已由「吊扣其駕駛執照三個月至六個月」修正為「記違規點數三點」，並增訂
    「致人重傷者，吊扣其駕駛執照三個月至六個月」之規定。本件異議人甲○○，
    係於九十三年三月二十六日違反前開條項之規定而應受處罰，故其行為後，該條
    項業已變更，依據前揭「從新」原則，本違規事件應適用裁處時之新法規定，始
    為適當。
四、綜上所述，本件異議人甲○○於前揭時地，駕駛汽車違反道路交通安全規則，因
    而肇事致人受傷之事實，既已足認定，而道路交通管理處罰條例第六十一條第三
    項嗣後經修正亦如前述，則移送機關即交通部公路總局嘉義區監理所臺南監理站
    據以引用修正前之道路交通管理處罰條例第六十一條第三項規定，裁處異議人甲
    ○○吊扣其駕駛執照三個月，於法自有未洽。故原處分既有上述不當之處，自應
    由本院裁定將原處分撤銷，另為裁定如主文第二項所示，以資適法。
五、據上論斷，應依道路交通案件處理辦法第二十條，裁定如主文。
中        華        民      國    九十三    年    八    月    二十七    日
                                    臺灣臺南地方法院交通法庭
                                        法  官  鄭燕璘
右正本證明與原本無異。
如不服本裁定，應於送達後五日內向本院提出抗告狀。
                                        書記官  陳金堂
中        華        民      國    九十三    年    九    月      二      日
